臺灣臺南地方法院民事判決　　　　　　　　100年度國字第7號
原　　　告　楊淑鈞
訴訟代理人　陳萬民
被　　　告　臺南市政府
法定代理人　賴清德　　公務址同.
訴訟代理人　邱銘峰律師
上列當事人間請求國家賠償事件，經本院於民國100年12月5日言
詞辯論終結，判決如下：
    主  文
原告之訴駁回。
訴訟費用新臺幣萬仟捌佰陸拾捌元由原告負擔。
    事實及理由
甲、程序部分：
一、按依國家賠償法依第2條第2項請求損害賠償者，以該公務員
    所屬機關為賠償義務機關；賠償義務機關經裁撤或改組者，
    以承受其業務之機關為賠償義務機關。無承受其業務之機關
    者，以其上級機關為賠償義務機關。分據國家賠償法第9條
    第1項、第3項規定。查，本件原告起訴主張原臺南縣永康市
    公所清潔隊員吳瑞欽，於民國95年5月15日執行職務行使公
    權力時，因過失不法侵害原告權利，請求國家賠償事件。因
    臺南縣市已於99年12月25日合併改制，原臺南縣永康市公所
    清潔隊移撥歸建臺南市政府環境保護局，此有臺南市永康區
    公所函文在卷可稽（卷44頁）。是依前揭規定，本件原告主
    張實施不法侵害行為之公務員，其所屬機關既經裁撤，即應
    由承受業務之被告機關為賠償義務機關，合先敘明。
二、又按依國家賠償法請求損害賠償時，應先以書面向賠償義務
    機關請求之；賠償義務機關對於前項請求，應即與請求權人
    協議；賠償義務機關拒絕賠償，或自提出請求之日起逾30
    日不開始協定，或自開始協定之日起逾60日協定不成立時，
    請求權人得提起損害賠償之訴。復分據國家賠償法第10條、
    第11條第1項定有明文。而本件原告起訴前，業以同一原因
    事實，先行以100年6月16日國家賠償請求書，向被告請求賠
    償，經被告於同年6月20日收文後，業已於100年7月11日以
    100年法賠字第3號拒絕賠償理由書，函覆拒絕賠償在案（卷
    99-104頁）。故原告提起本件國家賠償訴訟，洵屬合法，併
    予敘明。
乙、實體部分：
一、原告起訴主張（引用前案即本院98年度訴字第250號及臺灣
    高等法院臺南高分院100年度上字第19號主張意旨）：
  (一)被告機關所屬公務員吳瑞欽（肇事當時原屬臺南縣永康市公
    所清潔隊員），於95年5月15日20時40分許，駕駛車牌號碼
    041 -SC號垃圾車收集垃圾，在原臺南縣永康市（即改制後
    之臺南市永康區○○○路54巷32號前，將前開車輛停在坡道
    上，因未做防止車輛滑行措施，致起駛後下滑，車後方鐵板
    碰撞原告之左膝，原告因而受有左膝血腫、疑韌帶損傷、挫
    傷、左膝前十字韌帶部分斷裂、左膝滑膜炎、左膝關節炎等
    傷害。吳瑞欽上開過失行為，業經臺灣高等法院臺南分院98
    年度交上易字第177號刑事判決，論處業務過失傷害罪刑確
    定。
  (二)依國家賠償法第2條第2項規定，請求被告賠償原告已支出醫
    藥費用新臺幣（下同）60,366元、預估醫藥費用200,000 元
    、看護費用135,000元、減少工作損失1,419,600元、精神慰
    撫金1,500,000元，共計3,314,966元。
  (三)聲明請求判決：
  1.被告應給付原告3,314,966元，及自95年5月15日起至清償日
    止，按週年利率百分之5計算之利息。
  2.訴訟費用由被告負擔。
三、被告答辯如下：
  (一)按依國家賠償法第8條第1項規定，賠償請求權，自請求權人
    知有損害時起，因2年間不行使而消滅。自損害發生時起，
    逾5年者亦同。則：
  1.本案發生於95年5月15日，依卷內原告於100月8月31日提出
    之國賠狀，均已罹於2年之時效期間，被告主張時效抗辯。
  2.又依被告所提出之被證一卷宗資料所示，本件國賠案件，原
    告於100年6月16日方對被告機關提出陳情書狀，100年6月23
    日方才提出國賠申請書。依國家賠償法第8條第1項規定，原
    告所提出申請國賠之日，距離本案發生之95年5月15日，亦
    逾5年時效，則原告所主張損失不論是否成立，被告均無賠
    償義務。
  3.再依卷內臺南市永康市公所100年2月l日函示，原告先前於
    100年1月28日向該公所提出之賠償請求，係依據民法第188
    條僱用人責任規定請求，並未主張國家賠償。是原告乃至
    100年6月間方向被告主張國家賠償，原告之主張已罹於時效
    。
  (二)聲明請求判決駁回原告之訴，訴訟費用由原告負擔。
四、本院之判斷：
  (一)按公務員於執行職務行使公權力時，因故意或過失不法侵害
    人民自由或權利者，國家應負損害賠償責任，國家賠償法第
    2條第2項前段定有明文。查，原告主張被告機關所屬公務員
    吳瑞欽（肇事時原屬臺南縣永康市公所清潔隊員），於95年
    5月15日20時40分許，駕駛車牌號碼041 -SC號垃圾車收集垃
    圾，在原臺南縣永康市（即改制後之臺南市永康區○○○路
    54巷32號前，將前開車輛停在坡道上，因未做防止車輛滑行
    措施，致起駛後下滑，車後方鐵板碰撞原告之左膝，原告因
    而受有左膝血腫、疑韌帶損傷、挫傷、左膝前十字韌帶部分
    斷裂、左膝滑膜炎、左膝關節炎等傷害。吳瑞欽上開過失行
    為，已經臺灣高等法院臺南分院98年度交上易字第177號刑
    事判決，論處業務過失傷害罪刑確定等事實，業經本院調取
    上開刑事卷宗審核無誤。原告依前揭國家賠償法規定，向該
    公務員所屬之被告機關請求損害賠償，固然有據。
  (二)惟按賠償請求權，自請求權人知有損害時起，因2年間不行
    使而消滅；自損害發生時起，逾5年者亦同。復為國家賠償
    法第8條第1項所明定。是請求國家賠償，請求權人應於知悉
    損害時起2年內，向該公務員所屬機關為之，始未罹於請求
    權時效。而查：
    1.原告因上開事故所受之損害，其於本院96年度交易字第75
      號吳瑞欽業務過失傷害案件審理期間，業已於96年6月4日
      提出刑事附帶民事訴訟起訴狀，主張與本件相同之損害項
      目及金額，依民法第184條侵權行為損害賠償規定，請求
      吳瑞欽賠償。嗣經刑事庭移送本院民事庭審理，原告於本
      院98年度訴字第250號侵權行為損害賠償事件審理期間，
      再依民法第188條僱用人連帶責任規定，追加該公務員當
      時所屬機關即改制前臺南縣永康市公所為被告，請求連帶
      賠償上開損害。前經本院98年度訴字第250號民事判決理
      由以吳瑞欽為原臺南縣永康市公所公務員，其於執行職務
      行使公權力時，因過失不法侵害原告權利，原告應依循國
      家賠償法及所定程序，向原臺南縣永康市公所請求國家賠
      償，不得逕向吳瑞欽提起損害賠償之訴，亦不得依民法第
      188條規定請求原臺南縣永康市公所負連帶賠償責任，據
      以駁回原告之訴。原告不服，提起上訴，復經臺灣高等法
      院臺南高分院100年度上字第19號民事判決依據同一要旨
      ，駁回上訴確定等情，亦經調取上開民事卷宗審核確認。
      是原告於95年5月15日本件事故發生時即知有損害發生，
      自無疑義；且其於本件請求之損害項目及金額，最遲於96
      年6月4日提出刑事附帶民事訴訟起訴狀當時，即已知之甚
      明，亦堪肯認。
    2.然原告乃於100年1月31日始向改制後臺南市永康區公所提
      出賠償請求書面，經臺南市永康區公所以100年2月1日所
      民政字第1000003273號函送被告處理，此亦有被告提出之
      原告賠償請求書及臺南市永康區公所函文在卷可稽（卷44
      -4 5頁）。是原告依據國家賠償法定程序向被告請求國家
      賠償之日，乃為100年1月31日，應堪認定。而此距其前揭
      知悉損害時（95年5月15日），或確定請求賠償金額之日
      （96年6月4日），均已逾2年請求權時效，洵甚明確。又
      原告嗣雖再向被告提出100年6月16日國家賠償請求書，經
      被告於同年6月20日收文，然此除已前揭2年請求權時效外
      ，且自本件事故發生時起，亦已逾5年，復無疑義。故被
      告主張時效抗辯，拒絕賠償，自屬有據，應為可採。
    3.從而，本件原告縱對被告有國家賠償請求權利，然既因罹
      於時效，而經被告主張時效抗辯拒絕賠償，所請即難獲准
      。至其請求之項目及金額，是否合理正當，基於訴訟經濟
      原則，即無審究必要，附此敘明。
五、綜上，本件原告之訴，為無理由，應予駁回。
六、末核本件第一審訴訟費用額為33,868元（即裁判費），應由
    敗訴之原告負擔，併依職權確定之。
七、結論：原告之訴為無理由，依民事訴訟法第78條、第87條第
    1 項，判決如主文。
中    華    民    國   100    年    12    月    30    日
                        民事第三庭  法  官  陳淑卿
以上正本係照原本作成。
如不服本判決，應於判決送達後20日內，向本院提出上訴狀並表
明上訴理由，如於本判決宣示後送達前提起上訴者，應於判決送
達後20日內補提上訴理由書（須附繕本）。如委任律師提起上訴
者，應一併繳納上訴審裁判費。
中    華    民    國   100    年    12    月    30    日
                                    書記官  吳幸芳